【裁判字號】    91,訴,3614
【裁判日期】    920630
【裁判案由】    侵權行為損害賠償
【裁判全文】
臺灣臺北地方法院民事判決                        九十一年度訴字第三六一四號
    原      告  劉柏岡原名為.
    訴訟代理人  陳純仁律師
    訴訟代理人  林新傑律師
    被      告  甲○○
    訴訟代理人  乙○○
右當事人間因被告過失傷害案件，經原告提起刑事附帶民事訴訟，請求損害賠償事件
，經本院刑事庭以九十年度北交簡附民字第四五號裁定移送前來，本院判決如左：
    主    文
被告應給付原告新台幣貳拾壹萬壹仟陸佰玖拾伍元，及自民國九十年十二月六日起至
清償日止，按年息百分之五計算之利息。
原告其餘之訴駁回。
訴訟費用由被告負擔百分之七，餘由原告負擔。
本判決第一項於原告以新台幣柒萬壹仟元供擔保後，得假執行。
原告其餘假執行之聲請駁回。
    事    實
甲、原告方面：
一、聲明：
（一）被告應給付原告新台幣（下同）三百零三萬二千一百零七元，及自民國（下同
      ）九十年十二月六日起至清償之日止，按年息百分之五計算之利息。
（二）願供擔保，請准宣告假執行。
二、陳述：被告於八十九年十月二十九日二十二時二十分許，駕駛車牌號碼ＤＴ－五
    九六九號小客車行經台北市市○○道○段、延吉街口時，疏未禮讓直行車先行，
    且未打方向燈貿然迴轉，致撞擊原告劉昌智所騎乘車牌號碼ＡＫＢ－八七一號之
    機車，使原告人車倒地並受有左鎖骨粉碎性骨折之傷害。被告之過失犯行，業經
    臺灣臺北地方法院檢察署檢察官以九十年度偵字一四三七三號聲請簡易判決處刑
    ，並經判處拘役三十三日得易科罰金確定，爰依民法第一百八十四條第一項前段
    、第一百九十三條、第一百九十五條之規定，提起本訴請求被告應賠償三百零三
    萬二千一百零七元。原告請求之金額分述如下：
（一）醫藥費二萬二千二百九十五元：原告受傷後，自八十九年十月二十九日起至九
      十年一月三日止，支付醫藥費一萬一千七百九十五元，又因身體不適，先後於
      八十九年十一月九日及八十九年十一月二十七日至保生堂藥行購買中藥，花費
      計九千五百元，故被告應給付醫藥費二萬一千二百九十五元。
（二）原告因不能工作而造成之損失三十三萬元：原告原於國豐不鏽鋼廚具股份有限
      公司擔任業務員，每月收入三萬元，自八十九年十一月二十九日受傷迄今（九
      十年九月七日）不能工作，達十一個月，故因受傷而損失收入三十三萬元。
（三）工作力減損之損失：原告因左肩鎖骨受傷而減少之勞動能力，按原告受傷之程
      度、將來回覆之情形及對工作能力之影響‧‧‧等綜合判斷，原告每個月因之
      減損勞動力應為百分之三十，依原告每個月三萬元薪資為標準，並計算至原告
      應退休之年齡（六十歲）尚有三十四年，依霍夫曼計算法扣除中間利息後，被
      告應一次賠償原告二百一十七萬九千八百十二元。
（四）精神上損害之慰撫金五十萬元：
      被告時值二十六歲，前程似錦，現因遭逢前述之傷害，至左肩與左臂機能明顯
      衰減，無法提重物，亦無法高舉，非但影響謀生能力，亦影響未來生活，精神
      肉體所受痛苦甚大，故請求非財產上損害金額五十萬元。
三、證據：提出臺灣臺北地方法院檢察署檢察官九十年度偵字一四三七三號聲請簡易
    判決書、國泰綜合醫院診斷證明書、國泰綜合醫院醫療費用收據十紙、保生堂藥
    行統一發票二紙、原告之勞工保險卡、國豐不鏽鋼廚具股份有限公司九十年度薪
    資明細表、原告八十九年度、九十年度各類所得扣繳暨免扣繳憑單、原告之錦佑
    股份有限公司名片、原告之寅源貿易有限公司名片、國豐不鏽鋼廚具股份有限公
    司資產負債表、原告之父親劉政維所有之土地所有權狀，及其雙親九十一年、九
    十二年度房屋稅繳款書等件為證。
乙、被告方面：
一、聲明：原告之訴及其假執行之聲請均駁回。
二、陳述：
（一）原告受傷後均至國泰醫院治療，故其自行前往保生堂藥行購買之中藥九千五百
      元應予刪除。
（二）原告之薪資所得，應以勞工保險卡投保薪資證明之。原告自陳其於八十九年八
      月開始工作。然原告於發生事故（八十九年十月二十九日）後之同年十一月十
      六日方加保，顯與原告之陳報不符。且原告自稱其十一個月不能工作，然並未
      舉證證明。
（三）原告主張因車禍致其左肩鎖骨受傷而減少每月勞動力百分之三十，並未舉證證
      明。
（四）原告所受之傷害並未至殘，亦非無法痊癒之永久性傷害，經休養復健即可如正
      常人般生活，斷無原告片面指稱影響未來生活至鉅之情形。退萬步而言，被告
      縱應賠償原告精神撫金，亦應依實際情形酌減至相當金額，以符社會公義。
丙、本院依職權調本院台北簡易庭九十年度北交簡字第三六七號刑事卷，並向財團
    法人國泰綜合醫院函詢原告因本件車禍受傷後之診治情形。
    理      由
一、原告主張：被告於八十九年十月二十九日二十二時二十分許，駕駛車牌號碼ＤＴ
    －五九六九號小客車行經台北市市○○道○段、延吉街口時，疏未禮讓直行車先
    行，且未打方向燈貿然迴轉，致撞擊原告劉昌智所騎乘車牌號碼ＡＫＢ－八七一
    號之機車，使原告人車倒地並受有左鎖骨粉碎性骨折之傷害，爰依民法第一百八
    十四條第一項前段、第一百九十三條、第一百九十五條第一項之規定，請求被告
    給付三百零三萬二千一百零七元之損害賠償。
二、被告則辯以：原告其自行購買之中藥費用應予刪除，又原告自陳其有十一個月不
    能工作，及因車禍致其左肩鎖骨受傷而減少每月勞動力百分之三十，均未舉證證
    明，且原告所受之傷害並非無法痊癒之永久性傷害，經休養復健即可如正常人般
    生活，並無影響未來生活之情形，而其慰撫金之請求亦屬過高等語，資為抗辯。
三、原告主張被告於八十九年十月二十九日二十二時二十分許，駕駛車牌號碼ＤＴ－
    五九六九號小客車行經台北市市○○道○段、延吉街口時，疏未禮讓直行車先行
    ，且未打方向燈貿然迴轉，致撞擊原告劉昌智所騎乘車牌號碼ＡＫＢ－八七一號
    之機車，使原告人車倒地並受有左鎖骨粉碎性骨折之傷害之事實，業據其提出國
    泰綜合醫院之診斷證明書（見本院卷第十一頁）為證，並為被告所不爭執，而被
    告之過失犯行，業經臺灣臺北地方法院檢察署檢察官以九十年度偵字一四三七三
    號聲請簡易判決處刑，並經本院簡易庭判處被告拘役五十五日，如易科罰金，以
    參佰元折算壹日確定在案（附在本院台北簡易庭九十一年度北調字第一二五號卷
    ）等情，復經本院調取前開刑事卷宗核閱無訛，並有前開刑事判決書影本附卷可
    稽，是原告主張其因被告之前開過失行為，致受有左鎖骨粉碎性骨折之傷害之事
    實，應可信為真實。
四、惟原告就其所受之損害，請求被告給付三百零三萬二千一百零七元之損害賠償，
    則為被告所拒，並以前開情詞置辯。惟按因故意或過失，不法侵害他人權利者，
    負損害賠償責任；不法侵害他人之身體或健康者，對於被害人因此喪失或減少勞
    動能力，或增加生活上之需要時，應負損害賠償責任；又不法侵害他人之身體、
    健康、名譽、自由、信用、隱私、貞操，或不法侵害其他人格法益而情節重大者
    ，被害人雖非財產上損害，亦得請求賠償相當之金額，民法第一百八十四條第一
    項前段、第一百九十三條第一項、第一百九十五條第一項分別定有明文。次按當
    事人主張有利於己之事實者，就其事實有舉證之責任，民事訴訟第二百七十七條
    亦有明定，故原告依上開規定雖得請求被告賠償損害，但仍應就本件事故所受之
    損害負舉證責任，合先敘明。
五、原告請求被告賠償費用，是否應予准許，茲分述如下：
（一）醫療費二萬二千二百九十五元部分：
  １、查原告所提八十九年十一月四日之證明書費一百元，及九十年三月十四日之證
      書費一千元（見本院卷第十六頁、第二四頁），非因侵權行為所生財產上之損
      害，不得請求賠償（最高法院六十六年度第五次民庭庭推會決議（二）參照）
      ，故原告就此部分之請求，應予剔除。
  ２、至原告主張其於八十九年十一月九日及八十九年十一月二十七日至保生堂藥行
      購買中藥，花費計九千五百元，固提出統一發票二紙為證（見本院簡易庭九十
      一年度北調字第一二五號卷第二五頁、第二六頁），惟查原告受傷均在國泰醫
      院治療，而原告並未舉證證明此部分係經醫師指示或與其醫療上相關之必要性
      支出，故其自行前往保生堂藥行購買之中藥九千五百元，不能證明為醫療上之
      必要費用，自不應准許。
  ３、原告實際支出醫療費用部分如下：八十九年十月二十九日支出五百七十元、八
      十九年十一月四日支出九千三百五十五元、八十九年十一月八日支出二百七十
      元、八十九年十一月十八日支出二百五十元、八十九年十一月二十三日支出二
      百五十元、八十九年十二月六日支出二百五十元、九十年一月三日支出二百五
      十元、九十年二月十四日支出二百五十元、九十年三月十四日支出二百五十元
      ，共計一萬一千六百九十五元（見本院台北簡易庭九十一年度北調字第一二五
      號卷第十五頁至第二四頁），均屬必要醫療費用之支出，是原告請求損害賠償
      醫療費用一萬一千六百九十五元，應予准許；至逾此範圍之請求，則不應准許
      。
（二）不能工作之薪資損害三十三萬元部分：原告主張其原在國豐不鏽鋼廚具股份有
      限公司擔任業務員，每月收入三萬元，自其於八十九年十月二十九日受傷起，
      至九十年九月七日止，共計十一個月不能工作云云。惟查原告主張其長達十一
      個月不能工作云云，並未舉證以實其說，而依原告所受之傷勢，估計原告於術
      後需休養、復健約六個月，亦經本院依職權向國泰醫院函查明確，此有國泰醫
      院九十一年十一月二十五日（九一）管歷字第一二四八號函（見本院卷第二九
      頁）可稽。再由卷附原告所提出之勞工保險卡所載觀之，原告係於本件車禍事
      故發生（八十九年十月二十九日）後之同年十一月十六日始加入勞保，足見原
      告於本件車禍發生時尚無薪資收入所得。況原告亦已自承其自八十九年八月任
      職於國豐公司一節，並非屬實，前開之投保資料係因原告之父經營國豐公司，
      為報稅方便始將原告列入投保（見本院卷第七十頁）等語，則其主張計有十一
      個月不能工作，並受有薪資損害三十三萬元云云，顯與事實不符，是其此部分
      之主張，即無可取。
（三）原告主張其因左肩鎖骨受傷而減少勞動能力為百分之三十，依原告每個月三萬
      元薪資為標準，並計算至原告應退休之年齡（六十歲）尚有三十四年，依霍夫
      曼計算法扣除中間利息後，被告應一次賠償原告二百一十七萬九千八百十二元
      云云，惟原告就此有利之事實，均未舉證以實其說，是其空言主張減少勞動能
      力百分之三十云云，即屬無據而難憑信，故原告所為此部分之請求，不應准許
      。
（四）精神慰籍金五十萬元部分：按不法侵害他人之人格權，被害人受有非財產上損
      害，請求加害人賠償相當金額之慰撫金時，法院對於慰撫金之量定，應斟酌實
      際加害情形、所造成之影響、被害人痛苦之程度、兩造之身分地位經濟情形及
      其他各種狀況，以核定相當之數額（最高法院四十七年台上字第一二二一號、
      五十一年台上字第二二三號判例意旨參照）。本院審酌原告因本件車禍受有左
      肩鎖骨骨折之傷害，於八十九年十月二十日入院治療至同年十一月四日出院，
      歷經同年月八日、同年十二月六日及九十年一月三日三次門診追蹤治療，其身
      體、精神所受之痛苦，及原告現年二十八歲（六十四年一月十八日生）、教育
      程度為大專（澳洲ＴＡＦＥ  ＣＯＬＬＥＧＥ）畢業、被告現年五十九歲（三
      十二年十二月四日生）及兩造之身分、地位等情狀，認原告請求五十萬元，尚
      嫌過高，應予核減為二十萬元，方屬公允，至逾此數額之請求，為無理由，不
      應准許。
五、從而，原告依民法侵權行為之法則，請求被告給付醫療費用一萬一千六百九十五
    元及慰撫金二十萬元，共計二十一萬一千六百九十五元，及均自刑事附帶民事訴
    訟起訴狀繕本送達翌日即九十年十二月六日起至清償日止，按年息百分之五計算
    之法定遲延利息之範圍內，洵屬有據，應予准許；至逾此部分之請求，則屬無據
    ，不應准許。
六、原告陳明願供擔保，聲請宣告假執行，就其勝訴部分，經核無不合，爰酌定相當
    之擔保金額宣告之；至原告其餘假執行之聲請，因訴之駁回而失所附麗，不應准
    許。
七、至兩造其餘之攻擊或防禦方法，及未經援用之證據，經本院斟酌後，認為均不足
    以影響本判決之結果，自無逐一詳予論駁之必要，併此敘明。
八、結論：本件原告之訴，為一部有理由，一部無理由，依民事訴訟法第七十九條但
    書、第三百九十條第二項，判決如主文。
中      華      民      國    九十二    年      六      月      三十    日
                              民事第三庭法      官  林振芳
右為正本，係照原本作成。
如對本判決上訴，須於判決送達後廿日內向本院提出上訴狀
中      華      民      國    九十二    年      七      月       二     日
                                        書  記  官  葛映嵐


司法院資訊處製作；財團法人民間司法改革基金會備份。
